臺灣板橋地方法院刑事判決
公　訴　人　臺灣板橋地方法院檢察署檢察官
被　　　告　己○○　TA V.
　　　　　　　　　　男 29歲.
　　　　　　　　　　越南國人
指定辯護人　本院公設辯護人　戊○○
上列被告因殺人案件，經檢察官提起公訴（93年度偵字第16200
號），本院判決如下：
    主  文
己○○（TA VAN THIEN）殺人，處有期徒刑拾貳年，並於刑之執
行完畢或赦免後，驅逐出境。
    事  實
一、己○○（TA VAN THIEN）與武世榮（VU THE VINH） 均係六
    志工業股份有限公司（下稱六志公司，址設於臺北縣鶯歌鎮
    ○○路45之3 號）合法聘僱來臺工作之越南國籍勞工，2 人
    於民國93年9 月26日下午5 、6 時許，在上址六志公司宿舍
    餐廳內，與另3 名同為六志公司聘僱之泰國籍勞工飲酒、唱
    歌、用餐，至同日晚間7 時許，該3 名泰國籍勞工先行離去
    ，後至同日晚間9 時許，己○○即回到宿舍寢室內欲上床就
    寢。武世榮斯時已有醉意，惟仍欲繼續飲酒、唱歌，遂於同
    日晚間10時30分許，前去寢室叫己○○返回餐廳繼續飲酒、
    唱歌，己○○與武世榮共同返回餐廳後，因己○○不願繼續
    飲酒、唱歌，遭武世榮辱罵，雙方便相互爭吵，武世榮隨即
    自餐廳旁廚房內取出1 把六志公司提供予員工使用之菜刀，
    返回餐廳持該把菜刀劃傷己○○左腹部，並以該把菜刀之刀
    柄毆打己○○肩膀、手臂等處致成傷（未據告訴），己○○
    受傷後，心生不滿，遂握住武世榮持菜刀之手將該把菜刀架
    在武世榮頸部，並口咬武世榮眉毛，致武世榮受有左頸部切
    割傷、右眉外側部紅腫等傷害（亦未據告訴）。因己○○與
    武世榮於宿舍餐廳內發生如上衝突，同受六志公司聘僱之另
    2 名越南國籍勞工丙○○（VU DINH TOAN）、庚○○（BIEN
    XUAN TRONG），於宿舍寢室內聽聞餐廳傳來打鬥聲，遂下床
    前往餐廳一探究竟。丙○○至餐廳見己○○上開傷害武世榮
    之舉動後，隨即上前以餐桌抹布包裹菜刀並將該把菜刀奪下
    ，丟棄於餐廳門口外側約3 公尺遠之空地上，並立刻前往警
    衛室欲電知六志公司廠務甲○○前來處理；庚○○則上前將
    己○○、武世榮2 人拉開，庚○○見武世榮頸部流血後，隨
    即跑回寢室找布欲幫武世榮止血。丙○○、庚○○2 人均離
    開餐廳後，武世榮仍不斷叫罵，己○○斯時氣憤難消，憤恨
    難平，突見宿舍餐廳旁洗手間牆角置有1 把水果刀（即扣案
    之長型尖刀，全長22公分、刀刃長度為12.4公分），竟頓萌
    殺人之犯意，明知人體左胸部之心臟部位為人體重要器官所
    在位置，如以所持刀刃鋒利之長型尖刀即水果刀猛刺上開人
    體部位，足以造成致命之危險，竟仍基於殺人之犯意，持該
    把水果刀轉身回頭朝武世榮左胸部之心臟部位猛刺一刀，深
    度長達約10.2公分，致武世榮產生左血胸及心包膜血液填塞
    ，隨即因心因性休克而當場死亡。後庚○○找到止血布返回
    餐廳欲幫武世榮止住先前遭己○○傷害頸部所流出之血液時
    ，目睹己○○右手持水果刀置於腰際，刀尖朝前，左手則按
    水果刀逃逸，並將該把水果刀丟棄於六志公司工廠外之水溝
    旁。庚○○見武世榮遭刺之左胸部傷口湧出鮮血，遂扶武世
    榮躺在餐廳長椅上等待消防隊員到場，惟於消防隊員到場時
    ，發現武世榮已無心跳及呼吸，始知武世榮業已死亡。六志
    公司廠務甲○○得知消息後，隨即報警處理，經警趕抵現場
    後，先於該公司宿舍餐廳門外約3 公尺地面上，扣得前開菜
    刀1 把，復於翌日（93年9 月27日）上午7 時許，於己○○
    返回公司宿舍欲向廠務甲○○說明事發經過時，在六志公司
    大門旁查獲己○○，並經己○○帶同而於六志公司工廠外水
    溝旁，起獲前開己○○持以刺殺武世榮之水果刀1 把。
二、案經臺北縣政府警察局三峽分局報請臺灣板橋地方法院檢察
    署檢察官前往相驗後偵查起訴。
    理  由
一、訊據被告己○○對於上揭時地與死者武世榮發生衝突後，持
    扣案水果刀刺到武世榮胸部等情，固坦承不諱，惟矢口否認
    有何殺人犯意，於本院審理時先辯稱：被害人（即死者丙○○）胸前那一刀，係被害人拿一把刀（即扣案菜刀）跑過來
    ，伊為保護自己便想要跑，但跑不掉，桌上剛好有一把刀子
    （即扣案水果刀），伊便拿起刀子，被害人跑過來後，伊就
    拿著刀子比，被害人衝過來後就被刀子刺到，伊並非要故意
    殺人云云；後於本院審理時復辯稱：係死者趁同事丙○○跑
    出去叫主人時，又跑到餐廳門外，拾起已被丙○○丟於餐廳
    門外之菜刀衝過來，威脅伊要殺害伊，伊無路可退，方拿起
    餐廳內桌上之水果刀伸出來刺死者，伊不知刺到死者身體何
    部位，伊並無殺害武世榮之犯意云云。經查：
  (一)被害人即死者武世榮於前揭時地與被告己○○發生衝突後，
    因傷重不治當場死亡，經檢察官會同檢驗員前往相驗並會同
    法醫師解剖被害人屍體結果，發現死者武世榮係受有左胸部
    刀刺傷，深度約10.2公分，方向為前往後、左往右、朝下方
    ，穿過肋骨間、心包膜、刺進心臟，產生左血胸，出血量約
    1200c.c.，及心包膜血液填塞，出血量約150c.c. ，最後因
    心因性休克死亡，死亡方式為他殺，致死創傷為水果刀所致
    ，水果刀全長22公分、刀刃長度12 .4 公分等情，有臺灣板
    橋地方法院檢察署檢察官勘驗筆錄1 份、勘驗現場照片34幀
    、相驗屍體證明書2 紙、法務部法醫研究所93年11月10日（
    93）法醫所醫鑑字第1499號鑑定書1 份及相驗暨解剖照片58
    幀存卷足徵。按本件被害人武世榮經解剖鑑定，認其致死原
    因係左胸部遭水果刀刺傷，產生左血胸及心包膜血液填塞，
    致心因性休克死亡，此情核與被告自承係持水果刀刺到被害
    人胸部之情，相互吻合，且該解剖鑑定書所研判造成被害人
    致死創傷之刀器係扣案全長22公分、刀刃長度12 .4 公分之
    水果刀（參見臺灣板橋地方法院檢察署93年度相字第1177號
    相驗卷宗【下稱前開相驗卷】第84頁下方照片及第94頁反面
    鑑定意見），亦與被告所稱案發時確持前該扣案之水果刀刺
    到被害人等情相符，足徵被害人致死創傷係被告持扣案水果
    刀刺到被害人所造成無訛，是被告於案發時持扣案水果刀刺
    死者，與被害人死亡間有相當因果關係，足堪認定。
  (二)被告於本院審理時雖辯稱係被害人於受傷後，至餐廳門外拾
    起先前發生衝突經同事丙○○奪下後丟於餐廳門外之扣案菜
    刀，持該菜刀衝過來時，被伊取自餐廳桌上所持之水果刀刺
    到云云。然查：(1)被告於警詢時即供稱：「‧‧‧在盥洗室
    前牆角發現有1 支長約20幾公分的尖刀子，我就持該刀前去
    餐廳向他理論並以該刀子刺向武世榮腹部一刀後，隨即跑到
    工廠外面‧‧‧」、「（警方問：警方檢視死者武世榮的傷
    口，發現左胸口有一被刀刺的傷口，是否該傷口為你所刺？
    ）如果死者身上沒有別的傷口，那一刀就是我所刺的沒錯」
    、「我當時是使用右手持兇刀，當時死者武世榮是坐著，我
    是站著使用直刺方式將兇刀刺入死者武世榮身體」等語（參
    見臺灣板橋地方法院檢察署93年度偵字第16200 號偵查卷宗
     【 下稱前開偵查卷】第7 頁及同頁反面警詢筆錄），嗣於
    檢察官偵查時亦陳稱：「（檢察官問：是如何發生拿刀砍人
    的事件？）一人（即同事丙○○）去找老闆，一人（即同事
    庚○○）去找布，死者就坐在另外一張椅子上，就罵我，靠
    近我，死者那時可走路，口中一直說要殺我，我看到水果刀
    ，死者從後面抱著我，我一直掙開死者，在洗衣間有一把刀
    」、「我在洗衣間的牆角有看到刀子，我就拿刀回頭刺死者
    」、「死者好像要站起來的感覺，他沒有站直，我轉頭就刺
    過去，不知道刺到何處」等情（參見前開偵查卷第51頁訊問
    筆錄），後經檢察官聲請羈押，於本院訊問時亦供稱：「當
    時我走過寢室，有刀在那邊，我就拿起來，我不知道是誰的
    ，大家都可以用」、「（法官問：是否有持該刀刺死者？）
    是的，但我不是故意要刺他，‧‧‧」等語（參見本院93年
    9 月27日聲請羈押訊問筆錄第3 頁），衡諸被告對於自何處
    取出扣案之水果刀，及刺殺被害人之方式，自警詢、偵查中
    及聲請羈押經本院訊問時供述之情節互核一致，堪認被告斯
    時係從餐廳旁洗手間（即盥洗室、洗衣間）牆角取出扣案之
    水果刀，轉身回頭朝被害人胸部刺去，被害人遭刺時係坐在
    餐廳內椅子上等情無訛，是被告於本院審理時改口辯稱該把
    水果刀係自餐廳桌上取出，且係被害人衝過來被伊所持之水
    果刀刺到云云，即不足採。(2)另被告雖辯稱當時係因被害人
    自餐廳門外取出扣案菜刀回來恐嚇威脅伊，伊方持水果刀比
    劃並刺到被害人云云，惟查被告與被害人先前於餐廳發生衝
    突時，雙方均有受傷（被告受有肩部、手臂瘀腫傷及左腹部
    刀挫傷，參見前開偵查卷第9 頁至第11頁照片所示及本院94
    年2 月22日審判筆錄第24頁；被害人武世榮則受有左頸部切
    割傷、淺及皮下組織，左臉頰部切割傷、前頸部小切割傷、
    左鎖骨部切割傷及左手中指部切割傷，均淺及表皮，參見前
    開相驗卷第95頁所述，上開被告及被害人所受之傷害部分均
    未據告訴），後經自寢室趕來餐廳勸架並拉開被告與被害人
    之同事丙○○將先前發生衝突由被害人所持之扣案菜刀奪下
    並丟置於餐廳門外約3 公尺處之空地上後，並未再經被害人
    撿拾返回餐廳，此業經證人即被告與被害人之同事庚○○於
    本院審理時到庭具結證述：「我聽到死者與被告兩人的叫罵
    聲後，就與丙○○從床上下來前往偵查卷第28頁所示餐廳，
    我看到他們倆人在吵架，被告咬住死者的眉毛，有一把刀抵
    在死者的脖子上，是死者拿著扣案菜刀，被告押著死者的手
    抵住死者的脖子，這時候被告並沒有拿著扣案菜刀，後來丙○○看到就將扣案菜刀從死者手上奪下並用衣服包住菜刀丟
    到餐廳外面，我將阿榮（即死者武世榮）推開，當時我看到
    他脖子上有血，阿榮已經喝得很醉，於是我便幫他止血，我
    第二次回來時，看到他們倆人又在吵架，此時被告右手拿著
    扣案水果刀放在腰際，被告是手握刀柄，刀尖朝前，而被告
    的左手則按住死者的胸部，被告後來就自己離開，我沒有看
    到被告拿刀刺死死者的過程，我看到死者用手按住自己的胸
    部，被告離開後，我就去將死者的手移開，我看到他胸部有
    一個傷口，血就從胸部傷口流出來，當時該把被丙○○丟在
    餐廳外面的扣案菜刀還是在餐廳外面。」等語綦詳（參見本
    院94年2 月22日審判筆錄第6 頁至第7 頁），核與證人即被
    告與被害人之同事丙○○於本院審理時到庭結證：「當晚四
    點半到五點間，死者拿著別人送給他的啤酒叫我們幫他拿到
    宿舍去放，五點便當來了，我、被告、死者及三名泰國人就
    一起吃飯，並喝著死者拿來的啤酒，飯後，死者、被告及三
    名泰國人就一起去唱歌、喝酒，我不想唱歌就到外面去，喝
    到七點左右，三名泰國人就先離開，剩下被告與死者在喝酒
    ，我回到房間等睡覺，被告也想睡覺就先回到房間，我睡下
    舖，被告是睡上舖，被告還沒有上去，死者就到床邊叫被告
    回去唱歌，被告就跟死者一起去餐廳唱歌（地點即偵查卷第
    28頁上方照片所示），他們兩個人講話很大聲，伴隨著很大
    的音樂聲，我聽不到他們到底談話內容，後來音樂聲消失了
    ，聽到一些東西碰撞的聲音，我就叫庚○○一起去餐廳看，
    我看到死者與被告在打架，位置就在偵查卷第28頁上方照片
    所示外側長板凳位置，死者脖子架著扣案菜刀，我不知道當
    時是何人拿著菜刀，我拿桌上的抹布將菜刀包起來放到餐廳
    外面，我用布包住菜刀時，被告的手放在菜刀上面，下面還
    有另一隻手，我不確定係何人的手，但應該是死者的手，我
    將菜刀丟在餐廳外後便叫被告幫死者止血，我想去打電話叫
    老闆，因為不知道電話，還詢問了一名泰國人，泰國人打了
    電話並沒有找到老闆，後來是到警衛室去問才知道老闆的電
    話，打完電話後，我再回到餐廳時發現死者已經躺在餐廳的
    長板凳上（即偵查卷第28頁下方照片所示血跡前之位置），
    庚○○扶著他，所以死者並未倒下，後來老闆就來了。」、
    「（審判長問：你從警衛室回到餐廳時，餐廳現場有無看到
    被你丟出去的菜刀？菜刀是否仍在你所丟置的地點？）老闆
    來後就將死者抬到外面去，警察來之後才在餐廳外發現菜刀
    ，我回到餐廳現場時並未發現原先被我丟棄到外面的菜刀。
    」之情節相符（參見本院94 年2月22日審判筆錄第15頁至第
    16頁），且於案發後第一時間趕抵現場處理本案之臺北縣政
    府警察局三峽分局偵查員乙○○亦到庭證稱：「（檢察官問
    ：有無至案發現場？現場情形如何？）有的，只有地上一攤
    血跡，現場並沒有發現菜刀，菜刀是在餐廳外晒衣服的地上
    發現」、「（檢察官問：如何發現扣案菜刀？）我有問看到
    他們打架的員工，他們說除了被告預藏的兇器外，好像還有
    一把菜刀，於是我們才擴大偵查範圍，並在餐廳外的地上發
    現扣案菜刀」、「（檢察官問：發現菜刀地點是否如同偵查
    卷第26頁照片所示位置？）是的，該地點是我們一發現菜刀
    位置即在現場拍照，並未移動位置，該地點距離餐廳約三、
    四公尺」等情（參見本院94年2 月22日審判筆錄第13頁），
    觀諸證人庚○○、丙○○均證稱伊等回到現場發現被害人丙○○遭被告持水果刀所刺時，現場並無扣案菜刀，係事後在
    餐廳門外空地上發現扣案菜刀，趕抵現場處理本案之偵查員
    乙○○亦證稱現場並無扣案菜刀，倘被害人斯時有先拿菜刀
    恐嚇威脅被告，則被害人遭刺後所持之菜刀必然立即掉落現
    場，而理當為受過刑案現場蒐證專業訓練之偵查員所發現，
    惟現場證人及處理刑警既均未在餐廳現場發現扣案菜刀，事
    後發現菜刀位置復核與證人丙○○奪下菜刀後丟置於餐廳門
    外之空地位置相符，堪認被告與被害人先前發生衝突時，被
    害人所持之該把扣案菜刀經證人丙○○奪下並丟置於餐廳門
    外空地上後，並未再經被害人撿拾起並返回餐廳持菜刀威脅
    恐嚇被告。準此，被告於未受被害人持菜刀脅迫情形下，反
    逕自從餐廳旁洗手間牆角取出扣案之水果刀，轉身回頭朝被
    害人左胸部刺去之情，應堪認定。被告之指定辯護人所辯稱
    當時現場已遭破壞，無法排除該扣案菜刀事後遭某員工不小
    心踢出門外等外力介入之可能，故被告持水果刀刺到死者係
    對於被害人持菜刀恐嚇威脅之現在不法侵害所實施之正當防
    衛行為，即屬無據，而無足採。
  (三)按人體左胸部係心臟重要器官位置，為人體之要害及脆弱部
    位，如持銳利之刀器近距離朝人體左胸部心臟位置之要害猛
    刺，極易直接傷及心臟，使之喪失功能而發生死亡之結果，
    此為一般常識，亦當為智慮成熟之被告主觀上所得預見，於
    此預見下，被告仍持扣案全長22公分、刀刃長度為12.4公分
    之長型尖刀即水果刀，於氣憤難消下近距離朝被害人左胸部
    心臟位置猛刺，一刀刺入要害，傷口深度長達約10.2公分，
    足見被告斯時下手之際，其用力之猛、殺意之堅，顯有欲致
    被害人於死地之殺人犯意，至為灼然。被告辯稱並無殺人之
    故意云云，顯係事後臨訟矯飾卸責之詞，不足採信。
  (四)此外，並有臺北縣政府警察局三峽分局刑案現場勘察報告表
    1 份附卷足稽，並有於案發現場餐廳之門外空地上查獲之菜
    刀1 把及經被告帶同而由警方於六志公司工廠外水溝旁起獲
    之長型尖刀即水果刀1 把扣案足資佐證。本案事證明確，被
    告上開殺人犯行，洵堪認定，應依法論科。
  (五)至公訴意旨認被告係基於殺人之接續犯意，先自廚房取出扣
    案菜刀刺向被害人武世榮，並用力將菜刀架住武世榮頸部往
    下壓擠，欲致武世榮於死，並口咬武世榮右眉外側，認被告
    此部分亦係基於殺人犯意所為之殺人犯行云云。惟查依前開
    證人庚○○及丙○○所證述第一次到現場之情形，先前現場
    應係被害人武世榮持扣案菜刀，而非被告（僅被害人持菜刀
    之手遭被告壓擠而抵住被害人頸部），此核與被告所辯情節
    相符，即無證據證明被告有何基於殺人犯意而自廚房取出菜
    刀之客觀不法行徑，更遑論被告此時即有欲致被害人於死地
    之主觀殺人犯意；再參諸前開解剖鑑定報告可知，被害人武
    世榮除左胸部心臟位置之刀刺傷為致死創傷外，其餘傷勢均
    係僅淺及表皮或皮下組織之切割傷（未據告訴），故尚難認
    被害人所受之其餘輕微傷勢亦係被告基於殺人之犯意所致，
    此部分即難認被告自始即有殺害被害人之接續殺人犯意可言
    ，公訴意旨此部分尚有誤會，附此敘明。
二、核被告己○○（TA VAN THIEN）所為，係犯刑法第271 條第
    1 項之殺人罪。公訴意旨認被告係以一殺人犯意，接續實施
    二次殺人之行為，為接續犯，容有誤會，業如前述。爰審酌
    被告與被害人同為六志公司所合法引進之外籍勞工，素無嫌
    隙，因受被害人先前挑釁，心生不滿，一時氣憤，方持刀刺
    殺被害人要害，致被害人傷重不治死亡，於本院審理時並未
    坦承犯行，猶飾詞圖卸，惟念其於刺殺被害人一刀後，即行
    好等一切情狀，量處如主文所示之刑，以資懲儆。又被告為
    越南國籍外國人，於滯留本國工作期間犯殺人重罪，已不適
    合於國內居住，爰依刑法第95條之規定，諭知於刑之執行完
    畢或赦免後，驅逐出境。扣案之菜刀1 把，係六志公司所有
    提供予外勞平日在廚房使用之刀器，業據證人即六志公司廠
    務甲○○到庭證述在卷，核非被告所有，亦非被告犯本件殺
    人罪所用之兇器，且非違禁物，依法自不得宣告沒收；另扣
    案之長型尖刀即水果刀1 把，雖係被告犯本件殺人罪所用之
    兇器，然並無證據證明係被告所有，亦非違禁物，爰亦不予
    宣告沒收，併此敘明。
據上論斷，應依刑事訴訟法第299 條第1 項前段，刑法第271 條
第1項、第95條，判決如主文。
本案經檢察官丁○○到庭執行職務。
中      華      民      國    94    年  3   月    15  日
                        刑事第十庭審判長法  官 高 奕 驤
                                        法  官 黃 若 美
                                        法  官 曾 正 耀
以上正本證明與原本無異。
如不服本判決，應於判決送達後10日內向本院提出上訴狀。
                                        書記官 廖 舜 宜
中      華      民      國    94    年  3   月    15  日
附錄本案論罪科刑法條：
刑法第271條
殺人者，處死刑、無期徒刑或十年以上有期徒刑。
前項之未遂犯罰之。
預備犯第一項之罪者，處二年以下有期徒刑。
